臺灣桃園地方法院民事判決
109年度訴字第1536號
原      告  李易秦（原名李妱勳）

訴訟代理人  吳庭芸律師
被      告  趙彤恩  
訴訟代理人  蔡家豪律師
上列當事人間返還投資款事件，於民國110年12月6日言詞辯論終
結，本院判決如下：
    主  文
原告之訴及假執行之聲請均駁回。
訴訟費用由原告負擔。
    事實及理由
一、按不變更訴訟標的，而補充或更正事實上或法律上之陳述者
    ，非為訴之變更或追加，民事訴訟法第256條定有明文。查
    原告起訴時聲明：㈠被告應給付原告新臺幣（下同）200萬元
    ，及其中100萬元自起訴狀繕本送達翌日起，其餘100萬元自
    起訴狀繕本送達翌月起，均至清償日止，按年息5%計算之利
    息；㈡願供擔保請准宣告假執行。嗣將第㈠項聲明中關於「其
    餘100萬元自起訴狀繕本送達翌月起至清償日止，按年息5%
    計算之利息」部分，變更為「其餘100萬元自民國109年9月2
    5日（即以起訴狀繕本送達催告1個月期滿之翌日）起至清償
    日止按年息5%計算之利息」，核原告上開所為，並未變更訴
    訟標的，僅更正法律上之陳述，非為訴之變更或追加，合先
    敘明。
二、原告主張：被告於107年2月間邀伊及訴外人陳韋寧、汪雨綺
    （下合稱投資人）共同投資期貨，除借用陳韋寧之期貨帳戶
    （下稱陳韋寧帳戶）進行投資外，並約定由訴外人高嘉宏負
    責操盤，投資人則無操盤權限，伊共投入新臺幣（下同）28
    0萬元（含40萬元獲利，下稱系爭投資款），遽被告明知其
    未受投資人委以操盤權限，竟擅自挪用陳韋寧帳戶內款項自
    行投資，致系爭投資款幾乎全數虧空，被告雖承諾返還伊全
    部投資款，惟僅返還180萬元，爰依民法第184條第1項後段
    、第2項及第544條規定，請求被告賠償投資款100萬元。被
    告另於104年底向伊借款100萬元，因伊資金亦非充裕，乃商
    請伊母賴意提供資金，由伊貸與被告，並使用賴意胞妹即訴
    外人賴秋香設於京城商業銀行白河分行帳戶（下稱賴秋香帳
    戶），於104年12月7日匯款100萬元予被告，遽被告迄今分
    文未償，爰依民法消費借貸法律關係，請求被告返還100萬
    元借款等語。訴之聲明：如前揭變更後之聲明所示。
 三、被告則以：高嘉宏僅負責於伊使用之電腦中安裝投資軟體
     ，供伊使用該投資軟體從事線上投資理財，並非由高嘉宏
     代為操盤，原告自始即知悉伊會以手動方式下單買賣，系
     爭投資款係因投資失利而虧損，並非遭伊侵占，原告依侵
     權行為法律關係請求伊返還投資款，並無理由。另伊固曾
     收受賴秋香帳戶匯入之100萬元，惟該款項是伊將位在柬埔
     寨之房屋50%權利讓與原告之對價，並非伊向原告借貸，原
     告依消費借貸關係請求返還100萬元借款，亦無理由等語，
     資為抗辯。答辯聲明：原告之訴及假執行之聲請均駁回；
     如受不利判決，願供擔保請准宣告免假執行。
 四、原告主張其與被告、陳韋寧及汪雨綺利用陳韋寧期貨帳戶
     共同投資期貨，其共投資280萬元（含40萬元獲利），嗣該
     帳戶內款項幾乎全數虧空，以及賴秋香帳戶曾匯款100萬元
     予被告等情，有存摺影本、群益期貨股份有限公司110年2
     月18日函文所附交易明細及匯款委託書可參（見本院卷第8
     7至91、145至235、259頁），且為被告所不爭執，堪信屬
     實。原告主張系爭投資款遭被告擅自挪用並虧空，以及其
     貸與被告100萬元迄未受償等情，則為被告所否認，並以前
     詞置辯。
五、按當事人主張有利於己之事實者，就其事實有舉證之責任，
    民法第277條前段定有明文。另按故意以背於善良風俗之方
    法加損害於他人者，負損害賠償責任；違反保護他人之法律
    ，致生損害於他人者，負賠償責任；受任人因處理委任事務
    有過失，或因逾越權限之行為所生之損害，對於委任人應負
    賠償之責，民法第184條第1項後段、第2項、第544條亦有明
    定。原告主張投資人間約定僅能由高嘉宏操盤，被告並無操
    盤權限，卻逾越權限擅自手動下單並虧空系爭投資款云云，
    既為被告所否認，自應由原告就此利己事實負舉證責任。經
    查：
  ㈠原告雖舉通訊軟體對話截圖為證（見本院卷第21至45頁），
    惟被告已否認該截圖之形式及實質真正，且遍觀該截圖內容
    ，亦未提及投資人約定僅能由高嘉宏操盤，被告無操盤權限
    之對話，是原告執以主張被告逾越權限擅自挪用系爭投資款
    云云，並非可採。另截圖內固有：「這次大賠到市場是VIVI
    的錯沒錯，他私自下單超過了程式的部位，所以這整件事情
    ，就是VIVI犯了一個大錯，賠光了大家的錢」等內容，但此
    至多僅能證明被告有手動下單之舉，尚無法證明被告確無操
    盤權限，且其內所提及之虧空原因，亦僅屬「交易熊貓」個
    人之意見，尚乏其他積極證據可供佐證，尚無從憑以遽認被
    告有侵占系爭投資款或逾越權限擅自投資情事。況原告自「
    投資熊貓」處得知被告「私自下單超過了程式的部位」之訊
    息後，亦未見原告向「投資熊貓」抱怨被告違反投資人間不
    得私自下單之約定，或向被告質問為何違反約定擅自手動下
    單，而僅要求被告提供可查閱手動下單內容之方式，可見被
    告抗辯原告於投資時即知悉被告會手動下單乙情，並非憑空
    杜撰。 
　㈡原告另以高嘉宏分潤20%及被告承認積欠原告100萬元投資款
    為由，主張被告無操盤權限且同意返還系爭投資款云云，並
    舉通訊軟體對話截圖為證（見本院卷第65頁）。但查，被告
    固不否認給付高嘉宏20%紅利，惟高嘉宏既負責安裝投資軟
    體及設定參數，則上開紅利極可能為高嘉宏此項工作之對價
    ，尚難因高嘉宏收取20%紅利即推論其係受投資人委託操盤
    ，且高嘉宏縱有操盤之實，亦無從憑此逕認被告無手動下單
    之權利。另細稽原告所舉前揭對話截圖，其內容僅記載「10
    0萬我一年內還清我很抱歉已經盡了最大力，準備賣台灣的
    房子妳覺得如何？」，惟該100萬元究係何款項，並非明確
    ，且觀諸原告緊接著回應「因為這事，我柬埔寨損失了13萬
    美金。也因你說賺了錢不算，當單純的借貸關係，你不好只
    還我本金吧」等語，似又與柬埔寨之投資事業有關，更難據
    此對話即率予推認被告承認有返還系爭投資款之義務。況原
    告已自承並無其他積極證據可證明投資人間約明僅能由電腦
    軟體自動下單，不得由被告手動下單（見本院卷第396頁）
    ，是原告主張被告逾越權限擅自手動下單操盤，依民法第18
    4條第1項後段、第2項及第544條規定請求被告賠償投資款10
    0萬元，舉證尚有不足，並非可採。
六、再按稱消費借貸者，謂當事人一方移轉金錢或其他代替物之
    所有權於他方，而約定他方以種類、品質、數量相同之物返
    還之契約，民法第474條第1項定有明文。又消費借貸於當事
    人間必本於借貸之意思合致，而有移轉金錢或其他代替物之
    所有權於他方之行為，始得當之。是以消費借貸，因交付金
    錢之原因多端，除有金錢之交付外，尚須本於借貸之意思而
    為交付，方克成立。倘當事人主張與他方有消費借貸關係存
    在者，自應就該借貸意思互相表示合致及借款業已交付之事
    實，均負舉證之責任，其僅證明有金錢之交付，未能證明借
    貸意思表示合致者，仍不能認為有該借貸關係存在（最高法
    院98年度台上字第1045號判決意旨參照）。原告主張被告於
    104年底向其借款100萬元(下稱系爭款項），依消費借貸法
    律關係請求被告返還系爭款項等情，為被告所否認，並以前
    詞置辯，揆諸上開說明，應由原告就兩造間借款之意思表示
    合致及借款業已交付之事實，均負舉證之責任。經查：
　㈠原告固舉匯款委託書為證（見本院卷第259頁），且被告亦不
    否認收受該100萬元匯款，惟此僅足以證明原告曾交付100萬
    元予被告，尚無法證明兩造就該100萬元有消費借貸之意思
    表示合致。另證人即原告母親賴意雖於本院證稱：伊見過被
    告2次，第1次見面是因為原告從美國回來去住被告家，伊就
    去被告家看原告，伊有買一些菜，煮好大家一起吃，吃飯前
    原告有說被告向她借錢，但原告沒有錢，所以向伊借錢再借
    給被告，伊本來不想借，是原告說被告是好姊妹，伊才同意
    借錢等語（見本院卷第346至348頁），然原告陳稱：系爭款
    項係於104年12月匯款，被告在匯款前幾天向伊借錢，伊說
    可以找賴意幫忙，那是賴意與被告第1次見面，伊與被告一
    起跟賴意談借款之事，被告有向賴意提及需要借款，伊說被
    告是伊學妹，在美國剛離婚，生活有困難，需要借款，看賴
    意願不願意借，賴意當場表示同意等情（見本院卷第341至3
    42頁），則與賴意證稱：伊與被告第1次見面時沒有聊到話
    ，一起吃飯時也沒談什麼事，只有說晚餐的菜色怎麼煮，吃
    飽後伊洗完澡就睡覺，隔天早上就離開，被告沒有無向伊提
    過其生活有困難，需要錢周轉，只有原告跟伊提過等語（見
    本院卷第347頁）明顯不符，是綜觀賴意上揭證詞可知，賴
    意並未親自與被告商談借款事宜，亦未見聞兩造就系爭款項
    已達成借貸意思表示合致之過程，而係由原告單方向賴意表
    達被告需資金周轉，請賴意借錢給被告，故賴意之證詞尚無
    法證明兩造間就系爭款項存有消費借貸之合意。
　㈡再者，原告起訴時原主張被告借款100萬元之時間為104年年
    底（見本院卷第9頁），嗣改稱借款時間為同年10月間（見
    本院卷第366頁），後又翻稱借款時間為同年12月7日（見本
    院卷第411頁），其前後主張已有不符；另就交付100萬元之
    時點，原告先陳稱係於104年12月7日以賴秋香名義匯款（見
    本院卷第254頁），後改稱係於104年10月19日匯款予被告（
    見本院卷第367頁），嗣又陳稱交付日期應為原主張之104年
    12月7日，說詞亦屬反覆，要難遽信原告就系爭款項為借款
    之主張為真。況原告迄未提出其他足以證明借貸意思表示合
    致之積極證據，顯未盡舉證之責，是原告依消費借貸法律關
    係請求被告給付100萬元，為無理由。
七、綜上所述，原告依民法第184條第1項後段、第2項、第544條
    規定，請求被告賠償投資款100萬元本息，及依消費借貸法
    律關係，請求被告返還100萬元借款本息，均為無理由，應
    予駁回。又原告之訴既經駁回，其假執行之聲請亦失其依據
    ，應併予駁回。
八、據上論結，本件原告之訴為無理由，依民事訴訟法第78條，
    判決如主文。
中　　華　　民　　國　　110 　年　　12　　月　　28　　日
                  民事第一庭     法  官　魏于傑
以上正本證明與原本無異。
如對本判決上訴，須於判決送達後二十日內向本院提出上訴狀。
如委任律師提起上訴者，應一併繳納上訴審裁判費。
                                 書記官  魏里安
中　　華　　民　　國　　110 　年　　12　　月　　28　　日